【裁判字號】    96,易,2926
【裁判日期】    970415
【裁判案由】    傷害
【裁判全文】
臺灣臺北地方法院刑事判決              96年度易字第2926號
公  訴  人  臺灣臺北地方法院檢察署檢察官
被      告  乙○○
上列被告因傷害案件，經檢察官提起公訴（九十六年度偵續字第
四九○號），本院判決如下：
    主  文
乙○○無罪。
    理  由
一、公訴意旨略以：被告乙○○係設於台北市松山區○○○路○
    段四十五號四樓凱高股份有限公司（下稱凱高公司）負責人
    ，因不滿告訴人丁○○之女丙○○於凱高公司任職時工作態
    度，乃在民國九十六年二月二十六日於丙○○上班時，無預
    警的通知丙○○終止僱傭契約，告訴人丁○○聞訊後，即於
    翌日（二十七日）帶同丙○○至凱高公司質問原因並要求支
    付未領薪資及資遣費。詎被告乙○○不願與之談論資遣費事
    宜，竟基於傷害犯意，徒手抓丁○○手臂，並以手揮打丁○○臉部，使丁○○受有右臉紅腫、右上臂瘀傷等傷害，並造
    成眼鏡右邊鏡片破裂，因認被告涉有刑法第二百七十七條第
    一項之傷害罪嫌等語。
二、按犯罪事實應依證據認定之，無證據不得認定犯罪事實。又
    不能證明被告犯罪者，應諭知無罪之判決，刑事訴訟法第一
    百五十四條第二項、第三百零一條第一項分別定有明文。再
    告訴人之告訴，本以使被告受刑事訴追為目的，故其陳述是
    否與事實相符，自應調查其他證據，以資審認，苟其所為證
    述之詞，尚有瑕疵，則在此瑕疵未予究明以前，即不能遽採
    為斷罪之基礎。另按事實之認定，應憑證據，如未能發現相
    當證據，或證據不足以證明，自不能以推測或擬制之方法，
    為裁判基礎；且被告否認犯罪事實所持之辯解，縱屬不能成
    立，仍非有積極證據足以證明其犯罪行為，不能遽為有罪之
    認定。
三、公訴人認被告涉有傷害犯行，無非係以被告之供述、告訴人
    之指訴、證人甲○○、戊○○、丙○○之證述以及告訴人之
    九十六年三月一日臺安醫院驗傷診斷證明書與照片二張等，
    為其論據。
四、訊據被告雖坦承於九十六年二月二十七日，於臺北市松山區
    ○○○路四段四十五號四樓凱高公司內，因告訴人偕同丙○○前來談論資遣費問題，而與告訴人發生口角，並曾徒手推
    告訴人離去，而與告訴人發生拉扯之事實，惟堅決否認有何
    傷害犯行，並辯稱：伊沒有打告訴人，九十六年二月二十七
    日係春節連假後該公司第一天正常上班，伊有許多公司業務
    需要處理，告訴人前來凱高公司說不給資遣費就不離開，伊
    才拉扯告訴人，但伊本意僅係希望告訴人離開凱高公司，而
    伊與告訴人拉扯時，剛好椅子斷掉，並非伊把告訴人拉倒等
    語。本院經查：
（一）被告坦承於九十六年二月二十七日，於臺北市松山區○○○路○段四十五號四樓凱高股份有限公司時，有徒手推告
      訴人離去，而與告訴人發生拉扯之事實，業據被告坦承在
      卷，且此部分復與告訴人之指訴及證人甲○○、戊○○、
      丙○○之證述大致相符，故被告曾徒手推告訴人離去，而
      與告訴人發生拉扯之事實，首堪認定。
（二）次查，告訴人雖於偵審中指訴遭被告徒手揮拳毆打，並提
      出臺安醫院診斷證明書（見偵卷第二一頁），以資證明伊
      因遭受被告毆打而受有右臉紅腫、右上臂瘀傷等傷害，惟
      審酌告訴人於案發當時有配戴眼鏡，伊亦指稱被告揮拳打
      其右臉，導致眼鏡破裂及右臉紅腫之傷，然本院審酌該診
      斷證明書雖可證明告訴人有右臉紅腫之傷，然由告訴人於
      偵查中提出之眼鏡照片（見偵卷第二二頁），其金屬鏡架
      已有彎折，而鏡片業已破裂，則倘告訴人指訴被告揮拳毆
      打伊右臉致受傷且眼鏡受損等語屬實，應無告訴人右臉毫
      無遭彎折鏡架刮傷之理，故該等傷害是否確為被告揮拳毆
      打所致，客觀上容非無疑。另再衡諸告訴人前去台安醫院
      驗傷之時間乃係九十六年三月一日，距離九十六年二月二
      十七日與被告發生拉扯已有將近二天之久，故告訴人提出
      之上開診斷證明書，僅可證明其於九十六年三月一日驗傷
      時曾受有傷害，然尚無從據以論斷被告於九十六年二月二
      十七日有何傷害犯行。
（三）另查，細觀證人戊○○、甲○○之證述，均未親眼看見被
      告用手打告訴人，證人甲○○偵訊時係證稱：「我只有看
      見胡抓劉父的肩膀，但劉父有跌坐在地上，我不記得為什
      麼跌坐在地上。」、「我沒有看到胡有打劉父的臉，我沒
      有去注意劉父的臉，當日劉父走時我沒有看到劉父的眼鏡
      有沒有破掉。」等語（見偵卷第二三、二四頁），另復於
      本院審理時具結證稱：「我沒有看到被告用手打告訴人，
      我看到告訴人臉部瘀青，但我不是當天看到。我不確定是
      幾天後看到告訴人臉部的傷勢。事後丙○○有跟我聯絡，
      希望我們出來作證人，後來我有看到告訴人臉部的傷及驗
      傷報告，大概是事發後十天以內看到的」等語詳實（見本
      院卷第三八頁），且證人甲○○上開證述內容，核與證人
      戊○○於偵訊時證稱：「我看到劉父跌坐在地，我有看見
      胡抓劉父的衣領，應該是有動手，我不知有無打到。」及
      「我有看到胡跑過去作勢要打劉父，我就跑過去隔開兩人
      ，我過去時劉父已跌坐在地上。鏡片破掉我就不知道。」
      （見偵查卷第三三、三四頁）、本院審理時具結證稱：「
      有看到，我當時是在兩人中間，把他們隔開，我是面對被
      告，我聽到聲音時，告訴人已跌坐在地上，所以我不清楚
      原因」等情一致（見本院卷第三九頁），故甲○○、戊○○二人證詞均僅足以證明被告曾徒手拉扯告訴人，但均無
      法證明被告曾揮拳打告訴人，故自不足採為被告論罪科刑
      之證據。
（四）繼查，證人即告訴人之女丙○○於偵訊時證稱：「後來被
      告就用雙手推我父親，我父往後跌，之後就要把我父推出
      去，用雙手抓我父親手臂，但我父沒有離開，我那時在旁
      邊，沒有看到眼鏡為何破掉，是後來出去才看到，可能是
      被告用手揮我父右臉。後來我看到眼鏡下方的臉頰有紅。
      」（見偵查卷第三九頁）及於本院審理時具結證稱：「應
      該是揮拳的時候破的，但我是離開公司才看到眼鏡破裂，
      眼鏡還戴在臉上。」等語（見本院卷第四一頁），然證人
      丙○○之前揭證述亦無法證明證人當時有親眼見到被告揮
      拳打告訴人，僅屬其個人臆測之詞。再者，證人丙○○雖
      於本院審理時證稱：「因為告訴人一直往後退，就跌坐在
      地上，因為被告用手推我父親胸口。」云云（見本院卷第
      四十頁），然審酌證人丙○○與告訴人為至親之父女關係
      ，已難期其為告訴人不利之證詞，且其上開證詞與其偵訊
      時證稱：「我父親沒有跌坐在地上，有往後退一、二步。
      」等語（見偵續卷第三九頁），亦有歧異；從而審酌被告
      雖曾徒手推告訴人離去，而與告訴人發生拉扯，然並無證
      據證明被告有何傷害犯行，是綜上各情以查，足認被告辯
      解尚非子虛之詞，而堪採信。
（五）末查，被告乃係凱高公司之負責人，被告於九十六年二月
      二十七日因與告訴人就丙○○資遣費問題發生口角，乃基
      於公司負責人之地位要求告訴人離開該公司，客觀上應為
      有權利請求告訴人離去之人，而被告僅因告訴人未立即離
      去，竟以肢體接觸拉扯方式而達使告訴人離去之目的，尚
      難謂深思熟慮，且所使用之拉扯手段亦非妥當，惟由前開
      各該證人證述之拉扯過程，客觀上已足認被告並無傷害故
      意，而刑法第二百七十七條之傷害罪僅以處罰故意犯罪為
      限，從而本件要無論以被告傷害罪責之餘地，特予敘明。
五、綜上所述，告訴人之指訴及證人丙○○之證述，就被告毆打
    手段、告訴人己身所受傷害、告訴人有無跌坐在地及驗傷診
    斷經過，前後陳詞已有不一或有矛盾之處，且據證人戊○○
    、甲○○於偵審中之證詞及被告之歷次供述內容以觀，可判
    定案發當時被告雖與告訴人發生拉扯，但並無毆打告訴人之
    行為，實難認被告有何傷害之犯罪故意。此外，公訴人所舉
    證據不足以證明被告犯有傷害犯行，且經本院逐一傳訊該日
    在場之告訴人、證人丙○○、戊○○、甲○○到庭詰問，而
    由該等證人之證述亦無法證明告訴人所受前開傷勢係被告所
    造成，且復查無其他積極證據足資證明被告有何傷害犯行，
    本件不能證明被告犯罪，揆諸前揭說明及刑事訴訟法之規定
    ，自應為無罪判決之諭知。
據上論斷，應依刑事訴訟法第三百條零一條第一項，判決如主文
。
本案經檢察官郭瑜芳到庭執行職務
中    華    民    國    97    年     4    月    15    日
                              刑事第二庭法  官  劉煌基
上正本證明與原本無異。
如不服本判決，應於判決送達後10日內向本院提出上訴狀（應抄
附繕本）。告訴人或被害人如對於本判決不服者，應具備理由請
求檢察官上訴，其上訴期間之計算係以檢察官收受判決正本之日
期為準。
                                        書記官  周小玲
中    華    民    國    97    年    4     月    18    日


司法院資訊處製作；財團法人民間司法改革基金會備份。
